ACORDAO-COMPLETO-2427588

ACÓRDÃO 9736/2020 ATA 32/2020 - PRIMEIRA CÂMARA

VISTOS, relatados e discutidos estes autos de embargos de declaração opostos pelo Sr. Manoel Pedro Fogagnoli ao Acórdão 4325/2019-TCU-Primeira Câmara;
ACORDAM os Ministros do Tribunal de Contas da União, reunidos em sessão da Primeira Câmara, ante as razões expostas pelo Relator, em:
9.1. conhecer dos embargos de declaração para, no mérito, rejeitá-los;
9.2. dar ciência desta deliberação ao embargante.

Embargos de declaração opostos ao Acórdão 4325/2019  1ª Câmara, que julgou irregulares as contas do recorrente, condenou-o ao pagamento do débito apurado, solidariamente com outros responsáveis, e aplicou-lhe multa.

Primeira Câmara

Entidades/órgãos do Governo do Estado do Paraná.

3. Interessados/Responsáveis/Recorrentes:
3.1. Interessado: Caixa Econômica Federal (00.360.305/0001-04)
3.2. Responsáveis: Funpea-Fundação de Projetos e Estudos Avançados (81.505.273/0001-90); Guido José Schlickmann (XXX.753.730-XX); José Sampaio de Castilha (XXX.454.759-XX); Manoel Pedro Fogagnoli (XXX.347.769-XX)
3.3. Recorrente: Manoel Pedro Fogagnoli (XXX.347.769-XX).

13.1. Ministros presentes: Walton Alencar Rodrigues (Presidente), Benjamin Zymler (Relator) e Bruno Dantas.
13.2. Ministro-Substituto convocado: Augusto Sherman Cavalcanti.
13.3. Ministro-Substituto presente: Weder de Oliveira.

ACORDAO-COMPLETO-2499839

Acórdão de Relação 13803/2021 - Primeira Câmara

Acórdão de Relação

ACORDAO-COMPLETO-2470220

Acórdão de Relação 8513/2021 - Primeira Câmara

BENJAMIN ZYMLER

Ministro Benjamin Zymler.

Trata-se de embargos de declaração opostos pelo Sr. Manoel Pedro Fogagnoli ao Acórdão 4325/2019-TCU-Primeira Câmara, nos seguintes termos:
"MANOEL PEDRO FOGAGNOLI, devidamente qualificado no processo administrativo em epígrafe, vem, perante Vossa Excelência, através de seus advogados devidamente constituídos, ante à intimação referente ao Acórdão n.º 4325/2019, opor os presentes EMBARGOS DE DECLARAÇÃO, com fulcro no art. 34 da Lei 8.443/1992 e art. 287 do Regimento Interno do TCU, com base nos fatos e direitos a seguir expostos.
Primeiramente, cumpre sanar a obscuridade e salientar que o Sr. Manoel Pedro Fogagnoli não é mais a pessoa responsável pela FUNDAÇÃO DE PROJETOS E ESTUDOS AVANÇADOS - FUNPEA e, desta forma, a intimação desta instituição não poderá ocorrer em seu nome, devendo ser intimado o atual responsável, principalmente ressaltando que estes procuradores não apresentam defesa em nome da FUNDAÇÃO DE PROJETOS E ESTUDOS AVANÇADOS - FUNPEA, mas sim, somente em nome do Sr. Manoel Pedro Fogagnoli.
Portanto, conforme verifica-se no Termo número 73 dos autos eletrônicos, o endereço residencial do Sr. Manoel Pedro Fogagnoli não pode ser tomado como sendo o endereço do responsável pela FUNDAÇÃO DE PROJETOS E ESTUDOS AVANÇADOS - FUNPEA, vejamos:

Destaca-se que nenhuma das intimações foram direcionadas ao Sr. Manoel Pedro Fogagnoli como pessoa física, mas todas como sendo ele a pessoa responsável pela FUNDAÇÃO DE PROJETOS E ESTUDOS AVANÇADOS - FUNPEA, vejamos:

Todos os outros receberam intimações pessoais, vejamos:

Ora, se são todos devedores solidários, a intimação deverá ser pessoal para todos, inclusive destacando, NOVAMENTE, que o Sr. Manoel Pedro Fogagnoli não é mais a pessoa responsável pela FUNDAÇÃO DE PROJETOS E ESTUDOS AVANÇADOS - FUNPEA, o que enseja a necessidade de nova intimação para fins de evitar a nulidade processual.

No caso, até o presente momento, apenas restou demonstrada a intimação da FUNDAÇÃO DE PROJETOS E ESTUDOS AVANÇADOS - FUNPEA, em nome do Sr. Manoel Pedro Fogagnoli, em seu endereço residencial, de forma errônea, e não há nos autos a intimação do Sr. Manoel Pedro Fogagnoli pessoa física.
Portanto, novas intimações deverão ser expedidas para fins de evitar qualquer tipo de nulidade processual por falta de intimação pessoal do devedor, principalmente em relação a intimação da FUNDAÇÃO DE PROJETOS E ESTUDOS AVANÇADOS - FUNPEA, na pessoa de seu atual responsável."
É o relatório.

8.1. Aline Dias Albuquerque (68.167/OAB-PR) e outros, representando Manoel Pedro Fogagnoli.  
8.2. Guilherme Lopes Mair (32261/OAB-DF) e outros, representando Caixa Econômica Federal.

Subprocurador-Geral Lucas Rocha Furtado.

TOMADA DE CONTAS ESPECIAL. CONTRATO DE REPASSE. NÃO COMPROVAÇÃO DA BOA E REGULAR APLICAÇÃO DOS RECURSOS. CITAÇÃO. REVELIA DE UM DOS RESPONSÁVEIS. CONTAS REGULARES DE UM DOS RESPONSÁVEIS. CONTAS IRREGULARES DOS DEMAIS. DÉBITO. MULTA. EMBARGOS DE DECLARAÇÃO. CONHECIMENTO. AUSÊNCIA DO VÍCIO ALEGADO. REJEIÇÃO. CIÊNCIA.

TOMADA DE CONTAS ESPECIAL (TCE)

Secretaria de Controle Externo de Tomada de Contas Especial (SecexTCE).

Cuidam os autos de tomada de contas especial instaurada pela Caixa Econômica Federal, em razão da não conclusão do objeto do Contrato de Repasse 0193019-60/2006, celebrado entre a União, por intermédio do então Ministério do Desenvolvimento Agrário, representado pela Caixa Econômica Federal, e a Fundação de Projetos e Estudos Avançados - FUNPEA, tendo por finalidade a execução de implantação, difusão e consolidação da atividade turística em unidades de produção de agricultores familiares nos Municípios de Matelândia, Céu Azul, Vera Cruz do Oeste, Medianeira, Missal e São Miguel do Iguaçu.
2.	Na sessão de 11/6/2019, este Tribunal exarou a seguinte decisão (Acórdão 4325/2019-TCU-Primeira Câmara) :
"ACORDAM os Ministros do Tribunal de Contas da União, reunidos em sessão da 1ª Câmara, diante das razões expostas pelo Relator, em:
9.1. julgar regulares as contas do Sr. José Sampaio de Castilha (CPF 308.454.759-91) , com fundamento nos arts. 1º, inciso I, 16, inciso I, 17 e 23, inciso I, da Lei 8.443/1992 c/c os arts. 1º, inciso I, 207 e 214, inciso I, do Regimento Interno, dando-lhe quitação plena;
9.2. julgar irregulares as contas do Sr. Guido José Schlickmann (CPF 317.753.730-53) , do Sr. Manoel Pedro Fogagnolli (CPF 232.347.769-20) e da Fundação de Projetos e Estudos Avançados - FUNPEA (CNPJ 81.505.273/0001-90) , com fundamento nos arts. 1º, inciso I, 16, inciso III, alínea "a" da Lei 8.443/1992 c/c os arts. 19 e 23, inciso III, da mesma Lei, e com arts. 1º, inciso I, 209, inciso I, 210 e 214, inciso III, do Regimento Interno, e condená-los, solidariamente, ao pagamento da quantia a seguir especificada, com a fixação do prazo de quinze dias, a contar das notificações, para comprovarem, perante o Tribunal (art. 214, inciso III, alínea "a", do Regimento Interno) , o recolhimento das dívidas aos cofres do Tesouro Nacional, atualizada monetariamente e acrescida dos juros de mora, calculados a partir das datas discriminadas, até a data do recolhimento, na forma prevista na legislação em vigor abatendo-se, na oportunidade, o valor já ressarcido.
	VALOR ORIGINAL (R$) 
	DATA DA OCORRÊNCIA
	Débito/Crédito

	35.448,44
	15/8/2006
	Débito

	51.794,80
	28/11/2006
	Débito

	2.028,16
	29/11/2007
	Crédito

9.3. aplicar aos Srs. Guido José Schlickmann (CPF 317.753.730-53) , Manoel Pedro Fogagnolli (CPF 232.347.769-20) e à Fundação de Projetos e Estudos Avançados - FUNPEA (CNPJ 81.505.273/0001-90) , individualmente, multa no valor de R$ 30.000,00, com fulcro no art. 57 da Lei 8.443/1992 c/c o art. 267 do Regimento Interno, com a fixação do prazo de quinze dias, a contar das notificações, para comprovarem, perante o Tribunal (art. 214, inciso III, alínea "a", do Regimento Interno) , o recolhimento das dívidas aos cofres do Tesouro Nacional, atualizadas monetariamente desde a data do acórdão até a dos efetivos recolhimentos, se forem pagas após o vencimento, na forma da legislação em vigor;
9.4. autorizar, desde logo, nos termos do art. 28, inciso II, da Lei 8.443/1992, a cobrança judicial das dívidas caso não atendidas as notificações."
II
3.	Nesta oportunidade, aprecio embargos de declaração opostos pelo Sr. Manoel Pedro Fogagnoli a essa deliberação.
4.	O embargante alega que haveria obscuridade a ser sanada na decisão e afirma que não é mais responsável pela FUNPEA. Pelo que se pode depreender da peça apresentada, a obscuridade decorreria do fato de as notificações não terem sido "direcionadas ao Sr. Manoel Pedro Fogagnoli como pessoa física, mas todas como sendo ele a pessoa responsável pela Fundação de Projetos e Estudos Avançados - FUNPEA". Defende que, por ser devedor solidário com outros responsáveis, a intimação deveria ser pessoal, sob pena de nulidade processual.
III
5.	Preliminarmente, observo que os presentes embargos de declaração preenchem os requisitos de admissibilidade previstos no art. 34, caput e § 1º, da Lei 8.443/1992, razão pela qual entendo que devam ser conhecidos.
6.	Quanto à suscitada obscuridade, registro que a deliberação recorrida não padece do vício apontado. A questão dita obscura sequer foi matéria do mencionado acórdão, dado que diz respeito às comunicações de sua prolação. Ademais, o embargante não aponta objetivamente qual seria a obscuridade a ser esclarecida por meio dos presentes embargos de declaração.
7.	Dito isso, o que se observa é que o responsável defende que haveria nulidade em sua notificação do acórdão embargado, dado que somente a FUNPEA teria sido notificada no seu endereço residencial em seu nome.
8.	Não assiste razão ao embargante. Ao contrário do que defende, o Sr. Manoel Pedro Fogagnoli foi regularmente notificado da decisão por meio do Ofício 11.770/2020-TCU/Seproc, de 26/3/2020, endereçado ao seu procurador (peças 67 e 68) . Dessa forma, não há qualquer nulidade em sua notificação.
	Ante o exposto, VOTO no sentido de que o Tribunal adote o acórdão que ora submeto à deliberação deste colegiado.
TCU, Sala das Sessões Ministro Luciano Brandão Alves de Souza, em 15 de setembro de 2020.
BENJAMIN ZYMLER 
Relator